臺灣高雄地方法院刑事判決　　　　　　　 110年度訴字第50號
公　訴　人　臺灣高雄地方檢察署檢察官　　　　　　　　　
被　　　告　梁健男


選任辯護人　陳依伶律師
被　　　告　李柏峰



上列被告因傷害等案件，經檢察官提起公訴（108年度偵字第
18652號、109年度偵字第312號），本院判決如下：
    主  文
丁○○、甲○○共同犯恐嚇危害安全罪，均處有期徒刑肆月，如
易科罰金，以新臺幣壹仟元折算壹日。
    事  實
一、緣乙○○係址設高雄市○鎮區○○○路000 號永新通訊行負
    責人，丁○○負責出資協助經營永新通訊行，甲○○係丁○○之友人，陳中葳則為永新通訊行之員工，並經乙○○介紹
    向丁○○借款，陳中葳與丁○○間有債務糾紛、丁○○因不
    滿陳中葳積欠債務未清償，於民國108年8月1 日與甲○○簽
    訂債務協商委任書，亦即委託甲○○替其向陳中葳索討債務
    ，並約定債務人還款金額之部分（至少5 ％）作為甲○○之
    酬庸，嗣丁○○與甲○○即共同基於恐嚇危害安全之犯意聯
    絡，由丁○○告知甲○○陳中葳奶奶李媄紋住處及該處一樓
    係出租他人經營服飾店等節後，示意甲○○於108 年8月9日
    13時前在其住處，先行書寫載有「此屋主家人因積欠債務，
    怕影響店家生意，煩請店家聯絡屋主請他打0000000000（註
    ：甲○○之行動電話號碼）」等語紙條一張（下稱系爭紙條
    ），再於108年8月9日13 時許，推由甲○○持系爭紙條前往
    高雄市○○區○○○路000 號陳中葳奶奶李媄紋住處（下稱
    五甲路住處），對承租李媄紋住處房屋1 樓經營服飾店之店
    員丙○○出示系爭紙條，並恫稱：「我們已經砸戊○○的店
    ，如果再不處理債務，接下來就換砸這裡，我知道你們家中
    有老小成員，自己注意」等語，指示丙○○轉知陳中葳家人
    ，而以此加害生命、身體、自由、財產之事恐嚇陳中葳之家
    人，陳中葳姑姑庚○○因經常往返五甲路住處探望母親李媄
    紋，經丙○○轉知後，因此心生畏懼而生危害於安全。嗣警
    據報後，於108年9月24日上午6時50 分許，在高雄市○○區
    ○○路000號5樓丁○○住處，持法院核發之搜索票執行搜索
    ，當場扣得如附表所示之物。
二、案經庚○○訴由高雄市政府警察局鳳山分局報告臺灣高雄地
    方檢察署檢察官偵查起訴。
    理  由
一、證據能力部分
  ㈠按被告以外之人於審判外之言詞或書面陳述，除法律有規定
    者外，不得作為證據，刑事訴訟法第159條第1項定有明文。
    被告丁○○及其辯護人既爭執證人庚○○於警詢時所為證述
    之證據能力，被告丁○○及其辯護人、被告甲○○則爭執證
    人丙○○高雄市政府警察局鳳山分局查訪表之證據能力，因
    證人庚○○於本院審理時業已證述完整在卷，而該查訪表亦
    無傳聞例外得作為證據之情形，是本院認證人庚○○於警詢
    時所為之證述、證人丙○○之員警查訪表，均屬審判外之供
    述，應無證據能力。
  ㈡除上開證據外，本判決下列所引用其餘傳聞證據之證據能力
    ，業據檢察官、被告丁○○及其辯護人、被告甲○○於本院
    審理過程中皆明示同意有證據能力（見本院卷二第11頁），
    基於尊重當事人對於傳聞證據之處分權，及證據資料愈豐富
    愈有助於真實發現之理念，復審酌該等證據作成時情況，並
    無違法取證之瑕疵，且無顯不可信之情形，以之作為證據應
    屬適當，依刑事訴訟法第159條之5第1項規定，認該等證據
    資料亦均有證據能力。
二、實體部分
  ㈠訊據被告丁○○、甲○○固對於被告甲○○於108年9月9 日
    13時許至五甲路住處，對承租1 樓經營服飾店之店員丙○○
    出示系爭紙條乙情坦認在卷（見本院卷一第259 頁），惟均
    否認被告甲○○當時有向丙○○說出「我們已經砸戊○○的
    店，如果再不處理債務，接下來就換砸這裡，我知道你們家
    中有老小成員，自己注意」等語，被告丁○○辯稱：伊有委
    託甲○○去跟陳中葳奶奶李媄紋說明請陳中葳要出來清償債
    務，但也有叮嚀甲○○要使用合法手段，因此不可能與李柏
    鋒有犯意之聯絡云云，被告甲○○則辯稱：伊只是很客氣地
    拿紙條給丙○○，並沒有說出「我們已經砸戊○○的店，如
    果再不處理債務，接下來就換砸這裡，我知道你們家中有老
    小成員，自己注意」云云。經查：
  ⒈乙○○係址設高雄市○鎮區○○○路000 號永新通訊行負責
    人，被告丁○○負責出資協助經營永新通訊行，被告甲○○
    係被告丁○○之友人，陳中葳則為永新通訊行之員工，並經
    乙○○介紹向被告丁○○借款，陳中葳與被告丁○○間有債
    務糾紛、被告丁○○因陳中葳積欠債務良久未清償，於 108
    年8月1日與被告甲○○簽訂債務協商委任書，亦即委託被告
    甲○○替其向陳中葳索討債務，並約定債務人還款金額之部
    分（至少5%）作為甲○○之酬庸，嗣丁○○告知甲○○陳中
    葳奶奶李媄紋五甲路住處及該處一樓係出租他人經營服飾店
    等節後，再由甲○○於108年8月9日13 時前在其住處，先行
    書寫系爭紙條，旋於108年8月9日13 時許，前往五甲路住處
    ，對承租李媄紋住處房屋1 樓經營服飾店之店員丙○○出示
    系爭紙條乙節，此為被告丁○○、甲○○所不爭執（見本院
    卷一第259 頁），並經證人丙○○於本院審理時證述在卷（
    見本院卷二第31至42頁），且有高雄市政府警察局鳳山分局
    查訪表、債務協商委任書及系爭紙條在卷可稽（見警二卷第
    279頁、警一卷第92頁、偵一卷第211頁），是此部分之事實
    ，堪以認定。
  ⒉被告丁○○告知被告甲○○關於陳中葳奶奶李媄紋五甲路住
    處，及該住處1 樓尚有出租作為經營服飾店之用等資訊，並
    示意被告甲○○前往五甲路住處尋找陳中葳奶奶商討如何清
    償陳中葳所欠債務，若未遇屋主，可交付系爭紙條及轉知「
    我們已經砸戊○○的店，如果再不處理債務，接下來就換砸
    這裡，我知道你們家中有老小成員，自己注意」等語給陳中
    葳之親屬，藉此逼迫陳中葳親屬使陳中葳出面清償或替陳中
    葳清償債務，被告甲○○因在五甲路住處未遇李媄紋，便對
    服飾店店員丙○○出示紙條，以及指示丙○○轉知陳中葳之
    家屬庚○○，造成庚○○心生畏懼，迭經證人丙○○、庚○○，及證人即共同被告甲○○證述如下：
  ①證人丙○○於本院審理時證稱：108年8月13日警察有對伊作
    查訪，伊當時有跟警察說明108年8月9 日的情況，伊是爆走
    族服飾店之員工，在108年8月9 日有名男子（按；甲○○）
    獨自走進服飾店，該名男子就說要找房東，伊說房東不在，
    伊有問他什麼事，該名男子才把系爭紙條交給伊，還說「我
    們已經砸戊○○的店，如果再不處理債務，接下來就換砸這
    裡，我知道你們家中有老小成員，自己注意」等詞，叫伊轉
    交及轉知給屋主，後來因庚○○是李媄紋的女兒，常常回來
    探望李媄紋，伊遇到庚○○就轉知庚○○上開對話，該名男
    子約20至30歲、短髮，身上有刺青，且當天該名男子來店內
    以後才提到前一天戊○○經營之手機通訊行有被砸店的事情
    ，在此之前伊根本不知道戊○○經營的手機通訊行有被砸店
    的事，而庚○○及李媄紋她們也不會主動跟伊提，另外伊記
    得當時沒有其他店員跟送貨的司機在旁邊，伊當時主觀認知
    這是房東跟對方的債務糾紛跟伊無關，就是轉達而已等語（
    見本院卷二第33至41頁）。
  ②證人庚○○於本院審理時證稱：因伊媽媽李媄紋約於108年7
    月下旬陸續有接到自稱「賢仔」之男子已未顯示號碼來電，
    恐嚇伊母親李媄紋說：「請陳中葳不要再躲了，趕快出來還
    錢，不然會對我母親住家裡的成員不利」等語，且伊只要沒
    工作，幾乎每天都回去五甲路住處陪母親李媄紋，五甲路住
    處1 樓是出租給服飾店（爆走族服飾店）營業，五甲路住處
    是伊母親李媄紋、弟弟陳玉峻、伊弟媳、還有弟弟的兩個小
    孩住在二樓，於108年8月9日下午13 時許，爆走族服飾店的
    店員有收到一張小紙條，該紙條有留下連絡電話0000000000
    號（按：系爭紙條），對方（按：甲○○）請服飾店店員轉
    告知伊母親：「我們已經去砸戊○○的店了，如果再不出來
    處理債務，接下來就換砸這裡（爆走族服飾店），我們知道
    你們家中有老小成員，你們自己注意！」伊雖然不住在五甲
    路住處，但常常回去所以聽聞店員轉知，會感到害怕及擔心
    人身安全，另外伊也沒有印象伊或家人有跟丙○○講戊○○
    店會被砸的事情等語（見本院卷二第11至18頁）
  ③證人即被告甲○○於警詢時證稱：五甲爆走族是一間賣衣服
    門市，陳中葳的家人住所在2 樓，伊就跟門市裡面販售員工
    說，請他幫伊聯絡陳中葳的家人出來處理債務的問題等語（
    見警二卷第175 頁）；於偵查中證稱：販售員工有問伊，伊
    回說知道陳中葳他們的店被砸的事，砸店的事是伊老闆丁○○跟伊說的等語（見偵一卷第66頁）；於本院準備程序時陳
    稱：108年8月9 日的部分，伊只有拿字條給店員，伊只是講
    說這裡是做生意的地方，如果常常來，會影響他們而已等語
    （見本院審訴卷第73頁）；於本院審理時證稱：除了伊曾經
    有在案發當天到現場去傳遞紙條之外，乙○○也會同樣去該
    處要請陳中葳的家人替他處理債務，而丁○○委託伊處理這
    件債務，伊記得好像有問丁○○，然後丁○○有跟伊說那邊
    樓下是做生意的，所以伊才會在108年8月9 日當天先在家寫
    好系爭紙條，並寫出「寫說怕影響店家生意」等字樣，丁○○有叫伊不要動手，要客客氣氣的，108年8月9 日伊先在家
    裡寫系爭紙條，然後獨自去服飾店要找屋主，當時身上有刺
    青，會去找屋主的原因是陳中葳積欠債務，看能不能有個人
    做橋樑把這件事處理掉這樣而已，而當天找不到屋主後，留
    的紙條有寫到說「怕影響店家生意」，是指伊也不可能笨到
    說跟員工在那裡動手動腳有的沒的，如果伊真的要影響員工
    做生意有很多方法，不一定要用暴力的，另外在伊去的當天
    ，丁○○就告知伊戊○○的店在前一天被砸的事情，且在10
    8年8月7日也就是108年8月9日的前兩天，伊也有到戊○○在
    鳳山的手機通訊行去討陳中葳積欠的債務，在接受丁○○委
    託討債之前，伊不認識陳中葳或是他的家人，會知道陳中葳
    的阿嬤住處及戊○○的營業場所，是梁先生或是乙○○跟伊
    講的，伊也有跟丁○○講要去找陳中葳的家人，伊當然知道
    陳中葳的家人跟債務沒有關係，可是伊也沒有對他的家人怎
    樣，伊去找他的家人就是想利用親人的力量，伊有去跟陳中
    葳的父親談及「你就看長短還或是怎樣」，戊○○就是直接
    拒絕伊，伊才想說去找陳中葳的阿嬤，是看他們是否會幫忙
    處理等語（見本院卷二第43至51頁）。
  ④依上開證人所述，證人即被告甲○○已明確證述陳中葳奶奶
    五甲路住處及1 樓出租他人經營服飾店之用等訊息，皆係被
    告丁○○所告知，且從證人即被告甲○○於出發前即已先寫
    好系爭紙條即載有「此屋主家人因積欠債務，怕影響店家生
    意，煩請店家聯絡屋主請他打0000000000」等語觀之，當可
    推認被告丁○○必定先行示意被告甲○○先寫好系爭紙條，
    屆時若未遇屋主李媄紋則請服飾店員工轉交系爭紙條及轉知
    上開恐嚇言語，佐以證人丙○○與被告甲○○毫無仇恨，僅
    將親身見聞轉述，若非被告甲○○向其提及「我們已經砸戊○○的店，如果再不處理債務，接下來就換砸這裡，我知道
    你們家中有老小成員，自己注意」等語，證人丙○○豈會證
    稱知悉戊○○經營之手機通訊行被砸之事等語，是被告甲○○前往五甲路住處1 樓服飾店時，必定有恫稱「我們已經砸
    戊○○的店，如果再不處理債務，接下來就換砸這裡，我知
    道你們家中有老小成員，自己注意」等詞，並指示證人丙○○轉知乙節。況衡以證人庚○○或李媄紋均會認為此為家醜
    ，想必低調以對，甚至會擔心若主動告知丙○○會影響其承
    租意願，理應不會主動告知證人丙○○，且戊○○經營手機
    通訊行係於108年8月8日遭到砸店，翌日（108年8月9日）被
    告甲○○便能立即掌握此事，甚至向丙○○透漏戊○○通訊
    行被砸之事，藉此暗示丙○○必須轉知陳中葳親屬出來面對
    陳中葳積欠之債務，否則丙○○所任職之五甲路住處1樓服
    飾店將可能面臨與戊○○之通訊行被砸相同之情況。
    嗣證人庚○○因時常往返五甲路住處探望母親李媄紋，經由
    丙○○告知上情，以致心生畏懼，亦可認定。
  ⑤準此，被告丁○○確實因陳中葳積欠債務未清償又避不見面
    ，遂萌生委託被告甲○○以騷擾或恐嚇陳中葳家人之方式，
    逼迫陳中葳家人協助清償或使陳中葳主動出面清償債務之動
    機，因而由丁○○先透漏108年8月8 日陳中葳父親戊○○經
    營之手機店遭砸店之訊息予甲○○，並告知陳中葳奶奶位於
    五甲路住處，且五甲路住處1 樓尚出租他人經營服飾店，可
    前往五甲路住處找陳中葳家人商談如何清償陳中葳債務或轉
    知服飾店店員此情，營造出若陳中葳家人不協助清償或陳中
    葳不出面清償債務，則居於五甲路住處或經常往返五甲路住
    處之陳中葳家人即告訴人庚○○之人身安全將受到影響，甚
    至服飾店之生意（面臨砸店）亦會受到影響，是被告丁○○
    示意被告甲○○除交付系爭紙條外，尚有恫稱「我們已經砸
    戊○○的店，如果再不處理債務，接下來就換砸這裡，我知
    道你們家中有老小成員，自己注意」等語，並指示丙○○轉
    知庚○○乙節，應屬明確。
  ⒊再者，證人戊○○經營之手機通訊行於108年8月8 日遭人毀
    損店內玻璃門窗，原因與陳中葳積欠被告丁○○債務未清償
    有關，隨即於108年8月9 日輪到陳中葳奶奶五甲路住處遭到
    恐嚇之原因亦與陳中葳債務有關，可見被告丁○○非常不滿
    陳中葳逃避未清償債務之態度，慣以恐嚇陳中葳家人之方式
    ，逼迫陳中葳或其家人清償債務。況依債務協商委任書（見
    警一卷第92頁）及被告甲○○自陳（詳下述），被告丁○○
    委託被告甲○○向陳中葳追討債務，係有給付報酬，則被告
    甲○○為圖得高額報酬，勢必採取最有效之方式（即恐嚇陳
    中葳家人之方式）取得陳中葳或其家人清償債務，以利獲取
    報酬，此經證人陳中葳、戊○○、證人即被告甲○○證述如
    下：
  ①證人陳中葳於警詢時證稱：伊沒有錢可以還黃奕倫，伊的朋
    友乙○○於108年6月25日介紹丁○○給伊認識，並透露丁○○是臺灣銀行之行員，可以放心向丁○○借款，在108年8月
    7 日還有一名乙○○的小弟至伊父親戊○○的店面（店名：
    手機堂，地址：高雄市○○區○○路000○0號）威脅伊父親
    要替伊還款，另在108年8月8日晚上20時許就有另2名乙○○
    的小弟持榔頭到伊父親的店面砸店；還有在108年8月9日也
    有一名乙○○的小弟至伊奶奶家樓下之店面（店名：爆走族
    服飾店，地址：高雄市○○區○○○路000號）發恐嚇紙條
    給服飾店店員，要求店員轉交給伊奶奶等語（見警二卷第
    242頁）。
  ②證人戊○○於警詢時證稱：於108年8月7 日有一名陌生男子
    騎一台機車（車牌號碼：000-000，LINE 暱稱：柏峰（億）
    和手機門號是0000000000）至伊的店內，說他要代表丁○○
    催討債務，並說不管這個錢是誰的他只要結果，如果在8 月
    8日20時前沒有給回覆的話，後果自行承擔，且「億阿」來
    恐嚇的當下伊有攝影，並將相片傳給丁○○詢問「億阿」是
    否為他找來的，丁○○沒有否認，只說該處理的還是要處理
    ，所以很明顯是他叫來的，後來砸店的兩名男子就是在「億
    阿」給伊的最後還款時間來砸店的，很明顯也是同一夥人，
    伊可以提供與丁○○之LINE對話截圖給警方，之後於108 年
    8月8日20時許，有一台機車雙載（車牌不詳），車上有兩名
    陌生男子，隨後他們將機車停在隔壁茶行的門口，其中一名
    男子手持榔頭毀損伊店面的兩片大玻璃門（價值約新臺幣 6
    萬元），當時伊和朋友己○○在店內，皆有遭破碎之玻璃割
    傷，而該名陌生男子砸完玻璃後榔頭還脫手掉進伊的店內，
    還跑進來撿走，整個過程約10幾秒，砸完後他們兩人就又騎
    機車雙載離開了，但是那部機車有用黑色的物體擋住車牌，
    所以當下沒看到車牌，另外在108年8月9日13、14 時左右「
    億阿」還有到母親李媄紋之住所發送恐嚇紙條，此處是爆走
    族服飾店，媽媽住在二樓，將一樓的店面出租，「億阿」就
    將恐嚇紙條拿給服飾店的店員等語（見警二卷第257至259頁
    ）；於偵查中證稱：庚○○說對方跟服飾店店員說你弟弟的
    店昨天被砸了，如果你們再不處理，就是換你了，要小心一
    點，伊與老婆還有收到乙○○的簡訊，說若是我們再不處理
    債務，他們就要不客氣了，還說不然就白髮人送黑髮人，簡
    訊及紙條的照片伊都有留存等語（見偵一卷第203頁）。
  ③證人即被告甲○○於警詢時證稱：伊平日多數居住戶籍地或
    高雄市○○區○○路000巷00弄00 號，目前在梁哥公司做事
    ，有時經朋友委託去向欠朋友債務的人要債，平日經濟來源
    是藉由朋友委託去向欠朋友債務的人要債，如果有要到債務
    就給伊佣金，大致上以伊要到債務金額3成或4成作為伊的佣
    金，伊本身也有經營放借貸款工作，丁○○確實有委託伊去
    追討陳中葳債務，伊去那邊（五甲路住處）跟店家說，因為
    陳中葳在外面積欠債務，怕店家影響生意，所以留下伊的聯
    絡電話，看能不能請他家人是否能跟伊聯繫一下等語（見警
    二卷第173至175頁）；於準備程序時陳稱：108年8月9日，
    伊有拿字條給店員，只是有講說這裡是做生意的地方，如果
    常常來會影響他們而已等語（見本院審訴卷第73頁）；於本
    院審理時，經審判長質以「你說怕影響店家生意，是你在當
    時都還沒有去向陳中葳他們要錢之前，為何就預想到會影響
    店家生意？」等語，證人即被告甲○○即以「因為那邊樓下
    是做生意的，我如果邀二、三個朋友過去那裡挑衣服挑久一
    點，人如果都一直站在那裡難道不會影響到她們工作？會吧
    ，這樣也沒有恐嚇她阿、就是打算用這種方式處理」等語回
    答（見本院卷二第51至52頁）。
  ④由此可知被告丁○○因陳中葳避不見面，竟捨法律途徑向陳
    中葳請求清償債務，而選擇騷擾或恐嚇陳中葳之家人如父親
    戊○○、奶奶李媄紋等人，迫使陳中葳之家人督促陳中葳出
    面清償債務或替陳中葳清償債務，然債權債務關係本具相對
    性，與陳中葳之家人無涉，是被告丁○○、甲○○向第三人
    李媄紋提及陳中葳積欠債務乙事本不具正當性，是被告丁○○、甲○○存有恐嚇陳中葳家人，進而逼使家人替陳中葳清
    償或促使陳中葳主動清償之意圖甚明。且從證人戊○○於10
    8年8月7日至8月8 日，先遭到被告甲○○要求其清償陳中葳
    債務，翌日證人戊○○經營手機店大門玻璃即遭到毀損破壞
    ，108年8月9日輪到陳中葳奶奶李媄紋五甲路住處1樓服飾店
    ，遭到被告甲○○前來交付系爭紙條及指示店員丙○○轉知
    恐嚇言語，而上開舉動之目的均屬同一（要求陳中葳清償債
    務）。又被告甲○○本身非債權人，卻於108年8月7日、8月
    9日分別到證人戊○○經營手機通訊行、李媄紋五甲路住處1
    樓服飾店騷擾或恐嚇，並已說明將前往五甲路住處之用意即
    「那邊樓下是做生意的，我如果邀二、三個朋友過去那裡挑
    衣服挑久一點，人如果都一直站在那裡難道不會影響到她們
    工作？會吧」（見本院卷二第51頁），堪認被告甲○○基於
    有利可圖（依協商書為要到債務5 ％作為報酬，或自稱要到
    債務之3成到4成作為佣金），在受被告丁○○告知陳中葳奶
    奶五甲路住處等資訊，並獲被告丁○○示意前往五甲路住處
    進行交付系爭紙條及釋放欲影響五甲路住處1 樓服飾店生意
    之恐嚇行為（如被告甲○○自陳找人來店內挑衣服挑久一點
    ，或數人前往恐會造成砸店，影響承租人或陳中葳親屬人身
    安全之後果）。是故，被告丁○○提供優渥報酬、李媄紋五
    甲路住處1 樓目前出租等資訊予被告甲○○，進而示意被告
    甲○○於108年8月8日戊○○手機店遭砸後之隔天（即108年
    8月9日），前往五甲路住處尋找李媄紋，被告甲○○因貪圖
    不法利益，應允前往五甲路住處尋覓李媄紋未果，遂交付系
    爭紙條並特意告知店員丙○○原不知情之「戊○○店被砸」
    、「五甲路住處有老小成員、自己注意」之關鍵資訊，主要
    目的即在於欲引起陳中葳家人之緊張害怕，適逢證人庚○○
    因經常往返五甲路住處緣故，聽聞丙○○轉知即心生畏懼，
    並擔心其本身與五甲路住處家人或服飾店店員之人身安全，
    是被告丁○○與甲○○就上開恐嚇行為具有犯意之聯絡及行
    為之分擔，應可認定。
  ⒋至被告丁○○辯稱有交代被告甲○○替其處理債務不得涉及
    不法，甲○○若有恐嚇言語，與伊無關，非伊教唆云云，被
    告丁○○之辯護人則替其辯護稱：證人庚○○、丙○○於本
    院審理時證述不實在，其中就證人庚○○部分，於偵查中稱
    忘記了，於本院審理時竟又想起來，證詞反反覆覆不足採信
    ，就證人丙○○部分，先證稱沒印象，經提示卷證才說有這
    件事情，但對於被告甲○○有無恫稱上開恐嚇言語，實屬關
    鍵，理應至今仍記憶清楚，豈有經提示後才能回想，可能剛
    好接到系爭紙條，進而與被告甲○○有為恐嚇言語之情一起
    聯想，亦不可採信云云；被告甲○○則辯稱：證人丙○○證
    稱伊當時是態度是客氣的，所以不可能有說出上開恐嚇言語
    ，故伊確實沒有恐嚇陳中葳家人，況當天是店員問伊，伊才
    回覆說明確實知道陳中葳他們店被砸的事情，而陳中葳店被
    砸也是被告丁○○跟伊說的云云。惟被告丁○○與陳中葳之
    債務，本應循法律途徑解決，不應透過他人私下尋找陳中威
    家人之方式，迫使陳中葳清償債務，顯為至明之理，被告丁○○竟捨此不為，自難想像被告丁○○對於被告甲○○上開
    所為不知情。又證人庚○○、丙○○各於110年11月3日、10
    日作證時，相距本案發生日即108年8月9日已逾兩年之久，
    則證人庚○○、丙○○對於當日被告甲○○前往交付紙條及
    有提及戊○○店遭砸等大概情節仍有印象（本件證人庚○○
    、丙○○於案發後均有立即製作筆錄），經提示先前製作之
    筆錄方能確定有此事，符合證人記憶隨著時間遞嬗而逐漸淡
    忘，經提示後始能恢復完整記憶之常情，自不能以證人丙○○於本院審理起初之模糊證述，遽為有利於被告丁○○、甲○○之認定。另關於證人庚○○在本院審理時明確之證述，
    雖與證人庚○○於偵查中證稱因時間久遠忘記細節乙節不同
    ，然衡以證人庚○○於審理期日基於證人角色，作證時親眼
    見聞被告甲○○、丁○○，或透過檢察官詰問逐漸恢復記憶
    ，均屬正常之理，被告丁○○及其辯護人執此理由認為證人
    庚○○所述不可採，亦非有據。至於使人心生畏懼之關鍵在
    於表達之言語內容，縱然被告甲○○態度客氣，惟表達之內
    容涉及「戊○○店被砸」、「五甲路住處有老小成員」等字
    眼，皆足以使聽聞之人心生畏懼，故被告丁○○及其辯護人
    、被告甲○○上開所辯，均不足採。
三、論罪科刑
  ㈠被告行為後，刑法第305 條之規定雖經總統修正公布，並自
    108年12月27 日生效施行，惟此部分修正僅係將修正前依刑
    法施行法第1條之1調整換算後之罰金數額予以明定，不生有
    利或不利問題，自無庸新舊法比較，而應依一般法律原則，
    適用裁判時法。
  ㈡核被告丁○○、甲○○所為，均係犯刑法第305 條恐嚇危害
    安全罪。被告丁○○、甲○○就事實欄所示犯行，有犯意之
    聯絡與行為分擔，應論以共同正犯。
  ㈢爰以行為人之責任為基礎，審酌被告丁○○本身已有正當工
    作、甲○○非無勞動能力之人，竟不思以法律途徑請求借款
    人陳中葳清償借款，卻以上開恐嚇言語，指示丙○○轉知告
    訴人庚○○，強令陳中葳出面清償債務，或逼迫陳中葳親屬
    替陳中葳清償債務，所為實不足取；兼衡被告丁○○、甲○○迄今仍不知悉請求債務人清償借款，不宜波及債務人之親
    屬，且被告丁○○為臺灣銀行員工，更應檢束自身行止，不
    宜從事非親屬間之借貸事務，堪認被告丁○○、甲○○犯後
    態度不佳；併考量被告丁○○自陳為大學畢業、身體健康無
    重大疾病、目前從事金融業、已婚育有兩名未成年子女；被
    告甲○○自陳為國中肄業、身體健康無重大疾病、目前待業
    中、未婚育有一名未成年子女，暨被告丁○○、甲○○於本
    案犯罪之目的、手段等一切情狀，就被告丁○○、甲○○所
    犯上開犯行，均量處如主文所示之刑，並諭知如易科罰金，
    以1,000元折算1日之折算標準。
  ㈣另自被告丁○○處扣得如附表所示之物，其中就附表編號 1
    至4 所示之物，依卷內證據並無法證明與本案犯罪有關，自
    不予以宣告沒收。至附表編號5 所示之債務協商委任書則僅
    具證物性質，本院審酌債務協商委任書為私人契約，將之沒
    收以預防犯罪之刑法上重要性亦不高，爰依刑法第38 條之2
    第2項規定，不予宣告沒收，併予敘明。  
四、本案被告乙○○所涉刑法第305條、第304條等罪（即起訴書
    犯罪事實欄㈠、所示部分），由本院另行審結。被告丁○○、甲○○、辛○○所涉刑法第354條或第277條第1 項等
    罪（即起訴書犯罪事實欄㈡所示部分），則由本院另為不
    受理判決。
據上論斷，應依刑事訴訟法第299條第1項前段、刑法第305條、
第28條、第41條第1項前段，刑法施行法第1條之1，判決如主文
。
本案經檢察官楊翰濤提起公訴，檢察官林敏惠、劉淑慧到庭執行
職務。  
中    華    民    國   110    年    11    月    29    日
                  刑事第一庭   審判長法  官  莊珮君
                                     法  官  賴建旭
                                     法  官  侯弘偉
以上正本證明與原本無異。
如不服本判決應於收受判決後20日內向本院提出上訴書狀，並應
敘述具體理由。其未敘述上訴理由者，應於上訴期間屆滿後20日
內向本院補提理由書(均須按他造當事人之人數附繕本)「切勿逕
送上級法院」。
因疫情而遲誤不變期間，得向法院聲請回復原狀。
中    華    民    國   110    年    11    月    29    日
                                     書記官  劉冠宏
附表
┌────────────────────────────┐
│執行時間：108年9月24日6時50分至7時45分                  │
│執行處所：高雄市○○區○○路000號5樓                    │
│受執行人：丁○○                                        │
│（警一卷第75-81頁）                                     │
├──┬────────────────────┬────┤
│編號│扣案物名稱及數量                        │備註    │
├──┼────────────────────┼────┤
│1   │HTC銀色手機（IMEI：000000000000000）1支 │無sim卡 │
├──┼────────────────────┼────┤
│2   │HTC 黑色手機（IMEI：                    │        │
│    │000000000000000/000000000000000）1 支   │        │
├──┼────────────────────┼────┤
│3   │新臺幣132,100元                         │公事包內│
├──┼────────────────────┼────┤
│4   │新臺幣6,000元                           │皮夾內  │
├──┼────────────────────┼────┤
│5   │債務協商委任書                          │        │
└──┴────────────────────┴────┘
 
附錄本案法條：
刑法第305條
以加害生命、身體、自由、名譽、財產之事恐嚇他人，致生危害
於安全者，處2年以下有期徒刑、拘役或9千元以下罰金。